【裁判字號】    91,訴,1085
【裁判日期】    920630
【裁判案由】    毀棄損壞等
【裁判全文】
臺灣高雄地方法院刑事判決                        九十一年度訴字第一八五號
    公  訴  人  臺灣高雄地方法院檢察署檢察官
    被      告  甲○○
    右  一  人
    選任辯護人  林晉宏律師
    被      告  丁○○
    右  一  人  鄭曉東律師
    選任辯護人  魏緒孟律師
    被      告  乙○○
    被      告  戊○○
    原名金景銘）      設台中.
右列被告等因毀棄損壞等案件，經檢察官提起公訴（八十八年度偵字第二二Ｏ五五號
、九十年度偵緝字第二一四號），本院判決如左：
    主  文
乙○○傷害人之身體，處拘役伍拾日，如易科罰金，以參佰元折算壹日。被訴毀壞建
築物部分無罪。
甲○○、丁○○、戊○○均無罪。
    事  實
一、乙○○於民國八十九年間因犯業務過失致死罪，經本院於八十八年十二月二十九
    日以八十八年度訴字第一九九六號判處有期徒刑一年，緩刑三年確定（不構成累
    犯）。乙○○於民國八十八年六月二十日經過丁○○之仲介，向甲○○承租座落
    於高雄市鼓山區○○○○段第一Ｏ八六號土地後，於八十八年七月九日僱請挖土
    機前往上開土地準備整地時，因壬○○○認乙○○係欲拆除其所有位於高雄市鼓
    山區○○○路二Ｏ三三之一號附近之辦公室之建築物，而與乙○○發生爭執，詎
    乙○○竟基於傷害之故意，出手毆打壬○○○，致壬○○○受有頭部挫傷及腦震
    盪之傷害。
二、案經壬○○○訴由高雄市政府警察局鼓山分局移請台灣高雄地方法院檢察署檢察
    官偵查起訴。
    理  由
甲、有罪部分：
一、訊據被告乙○○矢口否認有何毆打告訴人壬○○○之犯行，辯稱：伊不認識壬○○○，如何會毆打她云云。惟查，被告有於上開時地因上述之原因與告訴人發生
    爭執，進而毆打告訴人壬○○○，致告訴人受有頭部挫傷及腦震盪之傷害等事實
    ，迭據告訴人於警詢、偵查及本院審理中指述明確，復與證人黃光福即於八十八
    年七月九日到場處理之員警，於本院調查中亦證稱：告訴人於當日即曾告訴伊，
    有被一名男士毆打頭部等語，互核大致相符；此外，並有高雄市立大同醫院診斷
    證明書一紙（見警卷第三十頁）在卷可稽，是本案被告犯罪事證明確，應予依法
    論科。
二、核被告所為，係犯刑法第二百七十七條第一項之傷害罪。審酌被告對於被害人壬○○○傷害之程度，犯後未坦承犯行及未與被害人達成和解，犯後態度不佳，犯
    罪當時所受到之刺激及其他一切情狀，量處如主文所示之刑，並諭知易科罰金之
    折算標準，以示儆懲。
乙、無罪部分：
一、公訴意旨略以：被告甲○○係坐落高雄市○○區○○段四小段第三八九、一０八
    六地號（下稱三八九號、一Ｏ八六地號土地）土地所有權人，明知該土地上建物
    即門牌號碼為高雄市鼓山區○○○路二０三三之一號附近辦公處所，均係壬○○○與其夫顏福成（已）所合法設置使用。詎甲○○無視於此，不願循法律途徑
    解決返還土地問題，逕自委託並授權丁○○（別名林佳興）處理該土地事宜。丁○○即於民國八十六、八十七年間與壬○○○接洽擬出價購買，遭壬○○○拒絕
    而不了了之。詎丁○○於八十八年六月十一日，仲介乙○○向甲○○承租系爭土
    地，乙○○在甲○○、丁○○之授權下，遂於八十八年七月九日下午四時許，委
    託戊○○（原名金景銘）及不詳姓名之怪手駕駛司機前往系爭土地，拆除前述辦
    公處所而予以毀損。適壬○○○發覺，雙方發生口角爭執。壬○○○通知其子辛○○到場。辛○○乃報警處理，經警前來並阻止拆除。未料，迄八十八年七月十
    一日某時，丁○○、乙○○及戊○○等人，趁無人注意之際，以怪手搗毀上開辦
    公處所而予以剷平，因認被告甲○○、丁○○、乙○○、戊○○涉有刑法第三百
    五十三條第一項之毀壞建築物罪嫌云云。
二、按「犯罪事實應依證據認定之，無證據不得推定其犯罪事實；不能證明被告犯罪
    者，應諭知無罪之判決，刑事訴訟法第一百五十四條、第三百零一條第一項分別
    定有明文。又事實之認定，應憑證據，如不能發現相當證據，或證據不足以證明
    ，自不能已推測或擬制之方法，以為裁判之基礎；認定不利於被告之事實，須依
    積極證據，苟積極證據不足為不利於被告事實之認定時，即應為有利於被告之認
    定，更不必有何有利之證據」，最高法院四十年臺上字第第八六號、三十年上字
    第八一六號著有判例足資參照。次按，告訴人之告訴，係以被告受刑事訴追為目
    的，是其陳述是否與事實相符，仍應調查其他證據以資審認，最高法院五十二年
    臺上字第一三００號亦著有判例可參。
三、公訴人認被告甲○○、丁○○、乙○○、戊○○涉有刑法第三百五十三條第一項
    之毀壞他人建築物罪嫌，無非係以告訴人壬○○○、告訴代理人辛○○（即壬○○○之子）之指訴、告訴人二人所呈之照片多張、土地登記謄本、土地租賃契約
    書、臺灣省高雄市私有耕地租約、切結書、承諾書、協議書等件為據。訊據被告
    甲○○於本院最後一次審理中未到庭，於九十一年五月二十一日本院前次審理時
    辯稱：檢察官起訴事實不實在，伊大部分之時間都在國外，且回國時也很少到高
    雄都是在台北，在高雄的土地都是委託高雄分公司之經理庚○○在處理，一Ｏ八
    六地號土地是建地，伊有委託庚○○透過丁○○來處理，而三八九號土地是農地
    ，所以伊就沒有委託丁○○來處理等語；被告丁○○、乙○○、戊○○均堅詞否
    認有何公訴意旨所載之犯嫌，丁○○辯稱：甲○○只有委託伊處理一Ｏ八六號土
    地，沒有委託伊處理三八九號土地，而一Ｏ八六號土地因曾經申請建照「報開工
    」所以有圍圍籬，一Ｏ八六號土地上只有矮房子一座，所以當時申請建照時有再
    一併申請拆除執照，伊當時不知道三八九號土地在何處，也不知道其上是否有建
    物等語；乙○○辯稱：伊只有承租一Ｏ八六號土地，案發當時，伊是有僱二台挖
    土地要去整地放鐵架，而戊○○是伊所僱用幫忙看管現場監工，惟二台挖土地還
    未施工時，告訴人就來了，警察也來了等語；戊○○辯稱：當天是乙○○僱請伊
    到現場看管現場，但伊並無拆告訴人所述之建築物等語。
四、經查：
  (一)告訴人壬○○○、告訴代理人辛○○固於警詢、偵查、本院審理中，迭次指訴被
    告甲○○、丁○○、乙○○、戊○○有毀損渠等所有座落於三八九號、一Ｏ八六
    號土地，門牌號碼為高雄市鼓山區○○○路二０三三之一號附近之辦公處所，惟
    告訴人壬○○○於本院審理中亦不否認，其所稱遭拆除之辦公室等建築物，均無
    申請過建照（見本院九十二年六月十三日審判筆錄）等語，則告訴人所指訴遭拆
    除之辦公室等建築物，究座落於在何處？面積究有多少？已無從知悉，且房屋、
    土地之界址，非依地政機關之專業鑑定，實無從確認正確位置，此由實務上多有
    確認經界之訴訟即可得知，是自難僅憑告訴人之指訴，即認告訴人所稱之遭拆除
    之辦公室等建築物確係座落於三八九號、一Ｏ八六號土地上。
  (二)再者，觀諸告訴代理人辛○○於偵查中、本院調查中所繪之遭拆除之辦公室等建
    築物之位置（見八十八年度偵字第二二Ｏ五五號卷第九十四頁；本院九十一年七
    月九日所提呈之現場圖），與告訴人壬○○○於本院九十一年六月十八日所繪遭
    拆除之辦公室等建築物之位置，二人所繪之現場圖，對於究有何建築物遭拆除，
    及建築物之相關位置究位於何處，竟有不同，是二人所謂：遭拆除之辦公室等建
    築物，確係座落於三八九號、一Ｏ八六號土地上云云，自難為本院所採信。
  (三)另告訴人壬○○○雖自警詢至本院審理中始終指稱：八十八年七月九日十七時許
    ，渠所有之上開建築物已遭拆除云云，然據當日到場處理之警員黃光福自其於八
    十八年七月三十日所製作之職務報告，歷經偵查及本院審理中，其均指出並證稱
    ：伊於八十八年七月九日十七時許到達現場，當時現場雖有兩部挖土地，但都未
    動手；現場並無建築物遭拆除之跡象（見警卷第三十八頁；八十八年度偵字第二
    二Ｏ五五號卷第八十七頁；本院九十一年八月二十二日訊問筆錄）等語，非但與
    告訴人所述不符，反與被告乙○○、戊○○所辯相符，是告訴人壬○○○所為之
    指訴即有瑕疵，而難遽信為真實。
  (四)又告訴代理人於本院九十一年七月九日調查中雖指稱：警卷第四十二頁至四十三
    頁編號一至十一之照片為八十八年四月二十四日所照，係建築物未被拆除前所照
    ，而其照這些照片之目的，係要給其妹婿己○○看，因為己○○本來要向其借土
    地來經營中古車生意云云，惟證人己○○於本院九十一年七月二十三日調查中明
    確證稱：伊並沒有要求辛○○照照片給伊看，伊是事後才知道辛○○有照照片，
    且伊也沒有看過這些照片等語，是告訴代理人於警詢中所提呈之上開照片究係何
    時所拍攝？拍攝目的為何？所拍攝之內容是否為其所稱建築物未被拆除前之照片
    ？亦非無疑。
  (五)證人庚○○於本院九十一年六月十八日審理時分別證稱：一Ｏ八六號土地，是丁○○帶乙○○來跟我簽契約，契約是我用甲○○名義簽了租賃契約；丁○○仲介
    建設公司與甲○○合建一０八六地號土地時，已報開工，並由建設公司架設圍籬
    ，另三八九地號土地屬農地，等待重劃；三八九號、一０八六號土地之前都沒有
    承租給他人等語，核與被告丁○○上開辯稱：一Ｏ八六號土地因曾經申請建照「
    報開工」所以有圍圍籬等語，大致相符，是被告丁○○上開所辯，堪可採信。
  (六)證人丙○○即於八十六年間受被告甲○○委託，辦理一Ｏ八六號土地申請建造執
    照之建築師，於本院調查中證稱：其於八十六年間受託辦理一Ｏ八六號土地申請
    建造執照事宜時，該土地上僅有矮房子一座及一些垃圾，並無其他之建築物等語
    ，且據證人並提出都市計畫航照圖、該土地之原始測量圖、該號土地八十六年現
    狀之照片一張予本院參酌，而經核與高雄市政府所留存之一Ｏ八六號土地建造執
    照影本內之建築線指示申請書內所示之當時土地狀況、一Ｏ八六號土地當時狀況
    之現場照片二張、拆除執照申請書內所載之內容均相符，是證人丙○○所證自屬
    可信，則告訴人壬○○○於八十八年七月二十七日警詢中所為：其所有座落於三
    八九號、一Ｏ八六號土地，門牌號碼為高雄市鼓山區○○○路二０三三之一號附
    近之辦公處所，係伊與先生顏福成自五十九年八月三十日開始即在使用之指訴，
    自有商榷餘地。
  (七)至告訴人壬○○○於警詢雖另提出臺灣省高雄市私有耕地租約、切結書、承諾書
    、協議書影本等件，然臺灣省高雄市私有耕地租約係被告甲○○與訴外人陳禮所
    簽訂，並非與告訴人壬○○○或其先夫顏福成；其他之切結書、承若書、協議書
    等件，均係顏福成與陳禮之繼承人陳全興所定，亦或是顏福成單方面所做成，其
    上均無被告甲○○之簽名，是自難認顏福成前與被告甲○○前有何關於使用三八
    九號、一Ｏ八六號土地之約定存在。另由顏福成所單方面書立之上開協議書第六
    條及切結書中均明訂，地主（甲○○）收回土地時，顏福成不得要求任何補償費
    等情，是縱算告訴人及其先夫確有在三八九號、一Ｏ八六號土地建築房屋，被告
    甲○○欲收回時，亦無須支付任何補償費，是告訴人壬○○○於八十八年七月三
    十日警詢中指訴：被告丁○○於八十八年七月九日之前曾與伊接觸，表明要伊搬
    離三八九號、一Ｏ八六號土地，並給伊新台幣一百萬元云云，亦有可能。
  (八)告訴人壬○○○與告訴代理人辛○○均未於八十八年七月九日、七月十一日親眼
    目睹渠等所稱之辦公室等建物遭拆除，業據告訴人壬○○○於本院審理中陳述明
    確（見本院九十二年六月十三日審判筆錄），且告訴人壬○○○與告訴代理人辛○○所為之指訴均有如上所指之瑕疵，而不可採信，是自難僅以告訴人於警詢中
    所提出之三十四張照片（見警卷第四十二頁至第四十九頁）即遽為不利於被告四
    人之認定。
  (九)綜上所述，告訴人壬○○○與告訴代理人辛○○所為之指訴，既有如上所指之重
    大瑕疵，此外，本院復查無其他積極證據足資證明被告四人有如公訴意旨所載之
    犯行，揆諸前揭法條及判例要旨，自不能證明被告涉有上開犯行，依法應為被告
    無罪判決之諭知。
  (十)又被告甲○○經合法傳喚，有本院送達回證一紙在卷可按，其無正當理由於審判
    期日未到庭，惟本件依法既應為無罪之判決，本院爰不待其陳述逕行判決，附此
    敘明。
據上論斷，應依刑事訴訟法第二百九十九條第一項前段、第三百零一條第一項、第三
百零六條、第三百零七條，刑法第二百七十七條第一項、第四十一條第一項，罰金罰
鍰提高標準條例第一條前段、第二條，判決如主文。
本案經檢察官吳傑人到庭執行職務。
中      華      民      國    九十二    年      六      月     三十     日
                                    臺灣高雄地方法院刑事第四庭
                                      審判長法  官  陳  明  富
                                            法  官  陳  業  鑫
                                            法  官  吳  志  豪
右正本證明與原本無異。
如不服本判決，應於判決送達後十日內，向本院提出上訴狀。
                                            書記官  邱  秋  珍
中      華      民      國    九十二    年      六      月     三十     日
附錄本案論罪科刑法條：
中華民國刑法第二百七十七條第一項
傷害人之身體或健康者，處三年以下有期徒刑、拘役或一千元以下罰金。


司法院資訊處製作；財團法人民間司法改革基金會備份。
